臺灣高等法院臺中分院民事判決
110年度勞上字第22號
上  訴  人  
即被上訴人  巫芷誼即臺中市私立柏特萊文理短期補習班
訴訟代理人  許舒凱律師
被上訴人即  
上  訴  人  洪鈴雅  
訴訟代理人  陳建三律師
複代理人    賴元禧律師
上列當事人間確認僱傭關係存在等事件，兩造對於中華民國110
年7月30日臺灣臺中地方法院109年度勞訴字第209號第一審判決
各自提起上訴，本院於111年8月10日言詞辯論終結，判決如下：
    主  文
兩造上訴均駁回。
第二審訴訟費用由兩造各自負擔。
    事實及理由
被上訴人即上訴人甲○○（下稱甲○○）主張：伊自民國105年3月1
  日起擔任巫芷誼即臺中市私立柏特萊文理短期補習班（下稱巫
  芷誼）英文班老師，為全時勞工。兩造並無合意資遣，勞動契
  約並未終止；且伊無不能勝任工作之情事，巫芷誼亦無虧損及
  業務緊縮之困境，巫芷誼對伊解雇自不合法，兩造間僱傭關係
  仍存在。然伊於109年8月10日、8月12日到班出勤，均為巫芷
  誼所拒絕，已就伊之勞務給付受領遲延；又伊為全時勞工，惟
  在職期間所領之月薪僅新臺幣（下同）1萬元至1萬5,000元，
  巫芷誼應給付伊不足法定基本工資薪資之差額共47萬4,998元
  ，及伊任職期間未請休特別休假34日（105年3月1日至108年12
  月31日止累積特別休假未休日數），按每月平均工資2萬3,800
  元計算之未休特別休假工資2萬6,973元（2萬3,800元÷30日×34
  日=2萬6,973元），共50萬1,961元（47萬4,998元＋2萬6,973元
  =50萬1,961元）。爰依兩造勞動契約之法律關係及勞動基準法
  第22條第1項、第38條第4項等規定，請求確認兩造僱傭契約存
  在，並請求巫芷誼自109年8月1日起至伊復職之日起，按月依
  法定最低薪資給付予伊（1.於109年12月31日以前，按月於次
  月5日給付2萬3,800元；2.110年1月1日以後，按月於次月5日
  給付2萬4,000元)及各自應給付之翌日起至清償日止按年息百
  分之5計算之利息；並給付伊50萬1,961元及自起訴狀繕本送達
  翌日起至清償日止按年息百分之5計算之利息。
巫芷誼則以：兩造已於109年7月8日合意資遣；況甲○○亦無法勝
  任工作，且巫芷誼補習班有虧損、業務緊縮，伊曾預告甲○○終
  止契約，伊已於109年8月7日合法終止契約。甲○○於109年8月1
  0日、8月12日並非到班提供勞務，而是騷擾營業處所，伊無受
  領勞務遲延之情事；且甲○○為部分工時勞工，兩造約定每月薪
  資1萬元，伊並無未付工資差額；又部分工時勞工應無特休；
  如認有特休，甲○○毋庸到班時間即屬排休性質，應已休畢特休
  ；縱認甲○○未休特休亦非可歸責伊，伊自毋庸給付特休未休工
  資云云，資為抗辯。
原審為甲○○一部敗訴、一部勝訴之判決，即判命㈠確認兩造間僱
  傭關係存在。㈡巫芷誼應自109年8月1日起至甲○○復職之日止，
  按月於次月5日給付甲○○1萬元，及自各期應給付翌日起至清償
  日止按年息5%計算之利息。㈢巫芷誼應給付甲○○1萬元，及自10
  9年12月11日起至清償日止，加計法定遲延利息，㈣並諭知上述
  ㈡各期清償期屆至後及㈢得假執行，巫芷誼就上述㈡各期給付以
  每期1萬元及㈢以1萬元供擔保後得免假執行。另駁回甲○○其餘
  之訴。
兩造於本院之聲明：
㈠甲○○就其敗訴部分聲明不服，其上訴聲明：
⒈原判決不利於甲○○之部分廢棄。
⒉第一項聲明廢棄之部分，巫芷誼應自109年8月1日起至甲○○復職
  之日止，於109年12月31日以前，按月於次月5日再給付甲○○1
  萬3,800元；於110年1月1日以後，按月於次月5日再給付甲○○1
  萬4,000元及各自應給付之翌日起至清償日止，按年息百分之5
  計算之利息。
⒊第一項聲明廢棄之部分，巫芷誼應給付甲○○50萬1,961元，及自
  起訴狀繕本送達翌日起至清償日止，按週年利率百分之5計算
  之利息。
⒋第二、三項聲明之部分，甲○○願供擔保，請准宣告假執行。
㈡巫芷誼上訴聲明：　
⒈原判決關於⑴確認兩造僱傭關係存在及⑵巫芷誼應自109年8月1日
  起至甲○○復職之日止，按月於次月5日給付甲○○1萬元，及自各
  期應給付翌日起至清償日止按年息5%計算之利息部分均廢棄。
⒉上開廢棄部分，甲○○在第一審之訴及假執行之聲請均駁回
⒊如受不利判決，上訴人願供擔保免為假執行。
㈢兩造就對造之上訴均答辯聲明：上訴駁回。　　
兩造不爭執事項（見本院卷第175至176頁）　　
㈠甲○○自105年3月1日任職巫芷誼處。
㈡巫芷誼自105年3月1日至107年9月給付甲○○每月工資1萬5,000元
  ；107年10月至109年7月給付甲○○每月工資1萬元。其餘家教部
  份另計算。
㈢甲○○扣繳憑單年所得以每月1萬5,000元（105年3月至107年9月
  ）或1萬元（107年10月起）列計。
㈣甲○○任職巫芷誼期間得於他處授課且於巫芷誼處擔任學生私人
  家教。
㈤巫芷誼自106年7月10日起至109年7月31日止均按法定每月基本
  工資為甲○○投保勞保，109年8月1日起調整甲○○投保薪資為1萬
  1,000元，於109年8月7日退保。
㈥巫芷誼於109年7月9日以甲○○無法勝任工作向臺中市勞工局資遣
  通報，巫芷誼並於109年8月13日申請臺中市政府勞工局勞資調
  解且同意給付甲○○資遣費及非自願離職書，但為甲○○於109年9
  月3日調解期日所拒絕。
㈦甲○○已領取109年7月份薪資1萬元，扣除勞健保費用後實領薪資
  為8,806元。
㈧甲○○109年8月10日及8月12日均前往巫芷誼補習班。　　
爭執事項：
㈠兩造勞動契約是否已終止？如已終止，終止之事由及日期為何
  ？
㈡甲○○為全時勞工或部分工時勞工？甲○○每月薪資應為若干？甲○
  ○請求巫芷誼每月按基本工資給付薪資及補足薪資差額，有無
  理由？
㈢甲○○請求巫芷誼給付特休未休工資，是否有理由？
本院就爭執事項之判斷：
㈠兩造勞動契約並未終止，僱傭關係仍屬存在：　
　甲○○主張伊與巫芷誼間之系爭勞動契約仍屬合法存在，巫芷誼
  抗辯兩造合意以資遣方式終止兩造勞動契約，或其已依業務減
  縮或工作無法勝任向甲○○終止勞動契約等語，惟此為甲○○所否
  認，自應由巫芷誼就兩造合意以資遣方式終止勞動契約，或其
  已依法向甲○○終止勞動契約此等有利於己之事實負舉證責任。
  茲就巫芷誼上開抗辯是否可採，析述如下：
⒈兩造未合意以資遣方式終止兩造勞動契約： 
⑴依兩造於109年7月8日協調是否終止兩造勞動契約之錄音內容，
  甲○○稱：「我現在跟你…很小的要求就是非自願離職的請願書
  這個填一填」、「我要跟你要求遣散費的話你知道我可以要求
  多少嗎」，巫芷誼稱：「我講老實話若是講到遣散費，你要要
  求到這一塊的話，我就直接勞保局了，我們就是直接勞保局見
  面了！」等語（見109年度勞移調字第235號卷第281至291頁《
  下稱移調卷》之錄音光碟及其譯文）觀之，足見兩造於對話當
  日，甲○○於協調中就離職條件係要求巫芷誼出具非自願離職並
  給付資遺費，而為巫芷誼所拒絕，並言明兩造糾紛無法合意解
  決將由勞保局介入解決，則兩造就是否開立非自願離職證明書
  、給付資遣費等重要之點均未達成共識，兩造互相表示意思既
  未能一致，實難認兩造間就以資遣方式合意終止勞動契約乙事
  已達成合意，巫芷誼抗辯兩造間之勞動契約業因合意而終止，
  實難遽採。
⑵再依巫芷誼所提出之資遣員工通報名冊1紙（見移調卷第81頁）
  ，該名冊僅能證明其於109年7月8日曾通報資遣甲○○，惟此純
  屬巫芷誼片面之行為，尚無法證明兩造確有資遣合意。且依臺
  中市政府勞工局110年5月19日函文及其檢附巫芷誼109年8月12
  日去函該局之函文所示（見原審卷第151至155頁），巫芷誼原
  於109年7月9日以「虧損」為由通報資遣甲○○，且離職日期為1
  09年7月20日；嗣於109年8月12日始函請更正為109年8月7日離
  職、離職事由為「伊不能勝任工作」（原審卷153頁）；巫芷
  誼通報內容所述甲○○離職之原因已前後反覆，再參諸前揭兩造
  協調過程中，巫芷誼全未提及甲○○有何不能勝任工作之情事（
  見移調卷281-291頁），尚難以巫芷誼單方製作且記載離職事
  由內容反覆之通報，即為巫芷誼有利之認定。
⑶巫芷誼復主張甲○○於109年7月未出勤，於109年8月7日領取同年
  7月整月薪資，依此可證兩造確已合意資遣云云，按兩造於109
  年7月8日並未合意終止勞動契約，已如前述，巫芷誼本應按月
  給付甲○○薪資，則巫芷誼於109年8月7日給付109年7 月份薪資
  予甲○○，本屬依約履行義務；巫芷誼雖抗辯此甲○ ○所受領之
  薪資為其109年7月整月毋庸到職之薪資，更可證兩造已合意終
  止系爭勞動契約云云，惟就109年7月甲○○是否到職乙節，甲○○
  稱其於109年7月、8月均正常出勤至巫芷誼補習班，及觀甲○○
  於109年8月10日到班時影片（原審卷第179頁：甲證10-1，光
  碟附於證物袋），甲○○於影片時間47秒、1分01秒、1分07秒均
  陳明「我是來上班的」、「我正常來上班」等語，顯見甲○○於
  8月尚到班欲提供勞務，甲○○辯稱7、8月均有到班尚非虛言，
  巫芷誼則始終未能提出甲○○於109年7月、8月之出勤紀錄以供
  參考，巫芷誼抗辯甲○○所受領之薪資為其109年7月整月毋庸到
  職之薪資，及兩造確已合意終止勞動契約云云即難遽採。
⑷綜上，巫芷誼既無法證明兩造對於是否開立非自願離職證明書
  、給付資遣費及資遣事由等重要之點達成合意，即無從認定巫
  芷誼抗辯兩造合意以資遺方式終止勞動契約為真，巫芷誼之抗
  辯自不足採。
⒉巫芷誼未合法依勞動基準法第11條第2、5款規定對甲○○終止勞
  動契約:
⑴依原審110年7月2日言詞辯論筆錄，「受命法官問：請再次確認
  本件主張勞動契約之事由，是否只有合意資遣?巫芷誼訴訟代
  理人:主張屬於合意資遣......」（見原審卷第305頁），則巫
  芷誼於本院復主張系爭勞動契約經其依勞動基準法第11條第2
  、5款規定單方終止，其主張已有反覆。　
⑵按雇主依勞動基準法第11條第2、5款、第16 條、第17條之規定
  ，以虧損、業務緊縮、無法勝任工作等事由，向勞工為終止勞
  動契約，應先依法預告，且應依法給付預告工資及資遣費，惟
  審諸前述兩造於109年7 月8日之對話錄音譯文（見移調卷281-
  291頁），巫芷誼於對話過程中固曾向甲○○表示其補習班有虧
  損之情事，惟其並未以此為由向甲○○單方終止勞動契約，且未
  提及要業務減縮，更未向甲○○表示甲○○有不能勝任工作之情形
  ，並以此事由預告終止勞動契約之情事。而於甲○○稱：「我現
  在跟你…很小的要求就是非自願離職的請願書這個填一填」、
  「我要跟你要求遣散費的話你知道我可以要求多少嗎」等語時
  ，巫芷誼稱：「我講老實話若是講到遣散費，你要要求到這一
  塊的話，我就直接勞保局了，我們就是直接勞保局見面了！」
  等語，顯見巫芷誼於109年7月8日並無向甲○○預告終止勞動契
  約之情事存在，應可認定。
⑶再依前述臺中市政府勞工局110年5月19日函文及其檢附巫芷誼1
  09年8月12日去函該局之函文所示（見原審卷151-155頁），巫
  芷誼原於109年7月9日以「虧損」為由通報資遣甲○○，且離職
  日期為109年7月20日，嗣於109年8月12日始函請更正為109年8
  月7日離職、離職事由為「上訴人甲○○不能勝任工作」，先後
  申報之事由有異；況前述通報乃巫芷誼單方向行政機關為申報
  之行為，而非係向甲○○為預告終止勞動契約之行為，巫芷誼迄
  今仍未舉證證明其有向甲○○為預告終止勞動契約之事實存在，
  尚難以巫芷誼單方向主管機關申報之行為遽認其已合法對甲○○
  告終止勞動契約，且勞動契約已合法終止之事實存在。
⑷巫芷誼既未能舉證證明其已合法依勞動基準法第11條第2、5款
  規定事由，對甲○○預告終止勞動契約，則其主張兩造之勞動契
  約業經其合法終止，亦無可採。
㈡甲○○為部分工時勞工，兩造約定每月工資為1萬元，甲○○告每月
  僅得向巫芷誼請求1萬元工資，亦不得請求工資差額：
⒈按部分工時勞工：謂其所定工作時間，較該事業單位內之全部
  時間工作勞工（下稱「全時勞工」）工作時間（通常為法定工
  作時間或事業單位所定之工作時間），有相當程度縮短之勞工
  ，僱用部分時間工作勞工應行注意事項第3條定有明文。
⒉甲○○固主張其為全時勞工云云，惟查，甲○○除巫芷誼所排課表
  外，得另於其他補習班任教及擔任私人家教，為兩造所不爭執
  ；參以甲○○已自承有課才到班（見錄音光碟及其譯文1，移調
  卷第282頁）；甲○○於兩造發生勞資糾紛後，復自承於109年8
  月10日、12日即周一和周三4點半到6點有排課時到班（見原審
  卷第178頁），足認甲○○於巫芷誼排課時間外，並無到班提供
  勞務之義務，並得自由兼任其他職務。再核諸巫芷誼所提甲○○
  歷年班表（見移調卷85-188頁），甲○○每週授課時數僅3至17
  小時不等，顯較全時勞工每週工作時數為低，足認甲○○確為部
  分工時勞工。甲○○雖否認上開課表之真正性，惟依巫芷誼所提
  課表，甲○○109年6月課表僅週一及週三排定各1.5小時之兒童
  美語班，核與前揭甲○○自陳於109年8月10日（週一）、109年8
  月12日（週三）到班時間相符，堪認該課表之內容應為真實，
  則甲○○陳稱因記憶不清而否認上開班表之真實性，即屬無據。
  甲○○另主張其餘未排課日期均會到班執行行政事務云云，惟此
  為巫芷誼所否認，且甲○○自承僅於有課時到班（移調卷第282
  頁），則甲○○此節主張，亦屬無據。至於巫芷誼雖以法定基本
  工資為甲○○投保勞保至109年7月1日，惟如前述，甲○○實際工
  作時間顯較全時勞工短，堪認甲○○確為部分工時勞工無訛；且
  兩造對巫芷誼於107年10月至109年7月所約定之工作時間，按
  月給付甲○○每月工資1萬元並不爭執（見不爭執事項㈡），自無
  從因巫芷誼行政上投保薪資高於兩造約定薪資之舉措，遽為有
  利甲○○之認定。
⒊另巫芷誼所抗辯，若認兩造契約未合意終止或巫芷誼未合法終
  止契約，依民法第487條但書規定，甲○○已自109年8月1日起轉
  由他處（王波補習班及善言經典幼兒園等）服勞務並取得薪資
  利益，依法應已自甲○○請求巫芷誼每月給付薪資1萬元完全扣
  抵，巫芷誼毋庸給付甲○○薪資云云，惟甲○○為部分工時之勞工
  ，本得利用工時之餘至他處受僱，僅於巫芷誼為其安排工作之
  時至補習班服勞務即可，今甲○○於109年8月10日及8月12日均
  前往巫芷誼之補習班，為兩造所不爭執。巫芷誼固抗辯甲○○並
  非前往提供勞務，惟依卷附109年8月10日甲○○到班時影片（原
  審卷第179頁：甲證10-1，光碟附於證物袋），甲○○於影片時
  間47秒、1分01秒、1分07秒均陳明「我是來上班的」、「我正
  常來上班」等語，顯見甲○○當日確係到班提供勞務；而巫芷誼
  之班務人員則回覆「你不要這樣子…」等語，且當日甲○○並未
  能按原訂班表授課，為兩造所未爭執，堪認巫芷誼確已拒絕甲
  ○○之勞務給付，而構成受領遲延。則依民法第487條前段規定
  ，甲○○無補服勞務之義務，仍得請求巫芷誼月給付薪資。巫芷
  誼復未能舉證明甲○○係於其要求甲○○到補習班服務之期間而為
  他人服勞務，其抗辯甲○○請求巫芷誼每月給付薪資1萬元應完
  全扣抵，巫芷誼毋庸給付甲○○薪資云云，自無可採。又甲○○為
  部分工時勞工，業據認定如前，兩造於107年10月至109年7月
  期間，甲○○依巫芷誼安排之時間工作，所領之每月薪資為1萬
  元，復為兩造所不爭執，故甲○○按月得請求巫芷誼給付之薪資
  應為1萬元，逾此部分之主張，核屬無據。
⒋甲○○既為部分工時勞工，且兩造約定甲○○每月薪資原為1萬5,00
  0元、107年10月起為1萬元，甲○○主張應按全時勞工基本工資
  計算每月薪資，即屬無據。則巫芷誼既已依約給付甲○○薪資，
  即無未付薪資差額，甲○○請求巫芷誼給付薪資差額47萬4,998
  元，為無理由。
㈢甲○○得請求巫芷誼給付之特休未休工資為1萬元：
⒈按特別休假依勞基法第38條規定辦理。其休假期日由勞工排定
  之，年度可休特別休假時數，得參考下列方式比例計給之：部
  分工時勞工工作年資滿1年以上者，以部分工時勞工全年正常
  工作時間占全時勞工全年正常工作時間之比例，乘以勞基法第
  38條所定特別休假日數計給；不足一日部分由勞雇雙方協商議
  定，惟不得損害勞工權益，僱用部分時間工作勞工應行注意事
  項第6條第3項第3款定有明文。另行政院勞工委員會（改制後
  為勞動部）於79年9月15日發布台勞動2字第21827號函，謂因
  可歸責於雇主之原因，致使勞工無法休完特別休假時，雇主始
  應發給未休日數工資之見解，已由勞動部於106年1月18日以勞
  動條3字第1060130075號令廢止而無適用餘地。是雇主如主張
  勞工特別休假之未休工資債權不存在，應由雇主負舉證責任。
⒉本件甲○○為部分工時勞工，已如前述。巫芷誼固抗辯部分工時
  勞工不得享有特別休假等語，惟依上開說明，部分工時勞工亦
  得享有特別休假別休假，巫芷誼此節所辯，已屬無據。巫芷誼
  另抗辯甲○○未排課時間乃屬排休，故已將特休云云，惟部分工
  時勞工之本質即應出勤時間較全時勞工縮短之勞工，其毋庸出
  勤時間本非應工作時間，自毋庸排休即可不必出勤，是巫芷誼
  此節抗辯，亦與部分工時勞工本質有悖，尚非可採。而巫芷誼
  已自承並無任何甲○○排休紀錄（見原審卷第305頁），足見甲○
  ○確有特休未休畢之情事。巫芷誼雖再抗辯甲○○未休特休亦非
  可歸責巫芷誼等語，惟並未舉證以實其說；況依上開說明，勞
  動部已廢止因可歸責於雇主之原因，致使勞工無法休完特別休
  假時，雇主始應發給未休日數工資之見解，是巫芷誼此節所辯
  ，亦不可採，甲○○自可請求巫芷誼給付特休未休工資。而為簡
  化訴訟，兩造已合意如甲○○為部分工時勞工，甲○○得請求之特
  休未休工資為1萬元（見原審卷第306頁），是本件甲○○得請求
  巫芷誼給付之特休未休工資即為1萬元，其逾此部分之請求，
  為無理由。
按給付有確定期限者，債務人自期限屆滿時起，負遲延責任，
  民法第229條第1項定有明文。特休未休工資應於契約約定之工
  資給付日發給或於年度終結後30日內發給，勞動基準法施行細
  則第24條之1第2項第2款第1目亦有明文。本件甲○○請求按月給
  付工資之部分，為給付有確定期限之債權，巫芷誼自各期應給
  付之翌日起即陷於遲延；而甲○○請求特休未休工資經准許部分
  ，巫芷誼於各年度終結後30日亦已陷於遲延。故依民法第229
  條第1項、233條、203條規定，甲○○就按月給付薪資部分請求
  自各期應給付日之翌日起，及就特休未休工資1萬元部分請求
  自起訴狀繕本送達生效翌日即109年12月11日起至清償日止按
  年息5%計算之法定遲延利息，均為有理由，應予准許。
綜上所述，甲○○依兩造勞動契約之法律關係及勞動基準法第22
  條第1項、第38條第4項等規定，請求確認兩造僱傭關係存在，
  及請求巫芷誼自109年8月1日起，至甲○○復職之日止，按月給
  付1萬元薪資及其法定遲延利息，暨請求巫芷誼給付1萬元特休
  未休工資及自109年12月11日起至清償日止按年息百分之5計算
  之利息，為有理由，應予准許，逾此範圍之請求，為無理由，
  應予駁回。原審就上開不應准許部分，駁回甲○○之請求及假執
  行之聲請，及就上開應准許部分，為巫芷誼敗訴之判決，並為
  供擔保得、免假執行之諭知，均無不合。甲○○、巫芷誼分別就
  其敗訴部分上訴，均指摘原判決不利己之部分不當，求予廢棄
  改判，為無理由，兩造之上訴均應駁回。
本件事證已臻明確，兩造其餘之攻擊或防禦方法及所用之證據
  ，經本院斟酌後，認為均不足以影響本判決之結果，爰不逐一
  論列，附此敘明。
、據上論結，本件兩造之上訴，均為無理由，判決如主文。
中　　華　　民　　國　　111 　年　　8 　　月　　31　　日
            勞動法庭      審判長法　官  黃玉清
                                法　官  許旭聖
                                法　官  涂秀玲
正本係照原本作成。
不得上訴。
                                書記官  卓佳儀
　　　　　　　　　　　　　　　　 
中　　華　　民　　國　　111 　年　　8 　　月　　31　　日